【裁判字號】    97,抗,369
【裁判日期】    980305
【裁判案由】    拆屋還地等
【裁判全文】
臺灣高等法院高雄分院民事裁定           97年度抗字第369號
抗  告  人  甲○○
相  對  人  乙○○
上列當事人間請求拆屋還地事件，抗告人對於中華民國97年7 月
11日臺灣高雄地方法院94年度重訴字第184 號所為裁定提起抗告
，本院裁定如下：
    主  文
抗告駁回。
抗告訴訟費用由抗告人負擔。
    理  由
一、本件抗告意旨略以：相對人主張抗告人、曾俊一、洪曾金里
    、蔡曾銘琴、王曾銀惠、曾鈺惠、曾碧笑等7 人（下稱抗告
    人等7 人）因繼承而公同共有之建物（即門牌號碼高雄縣梓
    官鄉○○路185 號及187 號房屋下稱系爭建物A） 無權占用
    相對人與其他共有人共有之坐落高雄縣梓官鄉○○段1423地
    號（下稱系爭1423號土地）如附圖所示編號A009部分面積10
    8.56平方公尺及編號A010部分面積104.42平方公尺，因之訴
    請抗告人等7 人應將系爭建物A 拆除，並將土地返還相對人
    及其他共有人。又抗告人等7 人及曾先財、曾吉祥等人因繼
    承而公同共有之建物（即門牌號碼高雄縣梓官鄉○○路201
    號祖厝，下稱系爭建物B） 無權占用相對人與其他共有人共
    有之系爭1423號土地如附圖所示編號A016部分面積2.41平方
    公尺及同段1424地號（下稱系爭1424號土地）如附圖一編號
    A005部分面積361.35平方公尺，因之訴請抗告人等7 人及曾
    先財、曾吉祥等人應將系爭建物B 拆除，並將土地返還相對
    人及其他共有人等部分拆屋還地事件，經原法院受理後，於
    97年5 月22日以94年度重訴字第184 號判決抗告人等7 人及
    曾先財、曾吉祥等人敗訴。抗告人就原判決此部分聲明不服
    ，而依法提起上訴，並聲請原法院核裁本件訴訟標的價額，
    俾作為補繳第二審裁判費之依據。查系爭建物A 、B 業經各
    公同共有人分管，故本件抗告人上訴人訴訟標的價額之核定
    ，應以抗告人分管之建物所占用之基地面積作為核算該被告
    部分訴訟標的價額之準據，而非以公同共有之建物所占用之
    總基地面積作為核算該被告部分訴訟標的價額之依據。詎原
    裁定竟以公同共有之系爭建物A 、B 所占用之總基地面積[
    （即占用系爭1423號土地部分面積為108.56平方公尺+104.4
    2 平方公尺+2.41 平方公尺），及占用系爭1424號土地部分
    面積為361.35平方公尺] 為計算抗告人本件上訴之訴訟標的
    價額之依據，乃認為新台幣（下同）406 萬2,734 元，應徵
    第二審裁判費為6 萬1,939 元，而無視分管占用之分家協議
    及既存之現有狀態，實有重大違誤，為此提起抗告，求予廢
    棄訴訟標的價額部分之裁定，另為適法之裁定云云。
二、按性質上必須合一確定之共同訴訟，依法一人有上訴者，應
    視與全體所為之上訴同（最高法院20年上字第1520號判例要
    旨參照）。又核定訴訟標的之價額，以起訴時之交易價額為
    準，民事訴訟法第77條之1第2項前段定有明文。
三、經查原審判決係認定系爭建物A 係抗告人等7 人（原判決附
    表一部分漏載曾碧笑，應由原審另予更正）因繼承而公同
    共有；另系爭建物B 係抗告人等7 人及曾先財、曾吉祥等人
    因繼承而公同共有，抗告人及其他公同共有人應分別將之拆
    除，將占用之土地返還相對人及其他共有人。有該判決1 份
    附卷可稽。性質上屬抗告人等7 人與曾先財、曾吉祥等人必
    須合一確定之共同訴訟，雖僅抗告人提起上訴，應視與全體
    所為上訴同。即抗告人上訴之效力及於曾俊一、洪曾金里、
    蔡曾銘琴、王曾銀惠、曾鈺惠、曾碧笑、曾先財、曾吉祥等
    人。是核算抗告人所提上訴之訴訟標的價額，自應以系爭建
    物A 及系爭建物B 所占用之總基地面積為計算之準據。而與
    上訴人就前揭公同共有之建物有無分管占用之分家協議及既
    存之現有狀態無涉。從而原裁定以系爭建物A 所占用基地（
    即系爭1423號土地）部分及系爭建物B 所占用基地（即系爭
    1423、1424號土地）部分94年（即起訴時）之公告土地現值
    計算，核定抗告人上訴之訴訟標的價額為406 萬2,734 元[
    即6,003 ×（108.56+104.42+2.41）+7,665元×361.35=4,0
    62,734] 應徵第二審裁判費為6 萬1,939 元，扣除抗告人已
    繳納之1,000 元，應繳納裁判費6 萬939 元，即無不合。抗
    告意旨指摘原裁定核算訴訟標的價額不當，求予廢棄，為無
    理由，應予駁回。
四、據上論結，本件抗告為無理由，依民事訴訟法第495 條之1
    第1項、第449條第1項、第95條、第78條，裁定如主文。
中    華    民    國    98    年    3     月    5     日
                              民事第三庭
                                  審判長法官   張國彬
                                  法      官   鄭月霞
                                  法      官   吳登輝
正本係照原本作成。
如不服本裁定應於送達後10日內向本院提出再抗告狀，並繳納再
抗告費新台幣1,000 元。
再為抗告應以適用法規顯有錯誤為理由，並應委任律師為代理人
。
抗告人之配偶、三親等內之血親、二親等內之姻親，或抗告人為
法人、中央或地方機關時，其所屬專任人員具有律師資格並經法
院認適當者，亦得為第三審代理人。
抗告人或其法定代理人具有律師資格者及前項情形，應於提起抗
告或委任時釋明之。
中    華    民    國    98    年    3     月    6     日
                                  書  記  官   張明賢
                                                  W


司法院資訊處製作；財團法人民間司法改革基金會備份。
